【裁判字號】    97,訴,3052
【裁判日期】    971215
【裁判案由】    違反毒品危害防制條例
【裁判全文】
臺灣彰化地方法院刑事判決              97年度訴字第3052號
公  訴  人  臺灣彰化地方法院檢察署檢察官
被      告  甲○○
上列被告因違反毒品危害防制條例案件，經檢察官提起公訴（97
年度毒偵字第3565號、第3595號、第3654號、第3765號、第3787
號、第3823號，及第3919號、第4070號）後，本院合併審理，並
依簡式審判程序判決如下：
    主  文
甲○○所犯如附表所示之罪，應處如附表所示之刑。應執行有期
徒刑貳年。
    犯 罪 事 實
一、甲○○前曾於民國94年間，因施用毒品案件，經本院以94年
    度訴字第1031號，判處有期徒刑11月確定（第1 案）；復於
    同年間，因竊盜案件，經本院以94年度易緝字第48號，判處
    有期徒刑1 年4 月確定（第2 案）；又於95年間，因施用毒
    品案件，經臺灣嘉義地方法院以95年度嘉簡字第361 號，判
    處有期徒刑5 月確定（第3 案）；上開3 案並經定應執行有
    期徒刑2 年5 月，入監執行後，嗣後復經臺灣嘉義地方法院
    以96年度聲減字第129 號裁定減刑並定應執行刑有期徒刑 1
    年2 月15日確定，甫於96年7 月16日執行完畢出監。其另曾
    於91年間，因施用毒品案件，經本院以91年度毒聲字第1127
    號裁定令入戒治處所強制戒治1 年，於民國92年5 月3 日執
    行完畢釋放。詎仍不知悔改，於前揭強治戒治期滿釋放後 5
    年內之94、95年間即再因施用毒品案件，經本院及臺灣嘉義
    地方法院，分別以94年度訴字第1031號、95年度嘉簡字第36
    1 號判刑確定後，復基於8 次施用第一級海洛因，及1 次施
    用甲基安非他命之各別犯意，於附表所示之時間、地點，分
    別以附表所示之施用方式，施用第一級毒品海洛因8 次及甲
    基安非他命1 次。嗣因附表所示之查獲經過始查知上情。
二、案經彰化縣警察局北斗分局報告臺灣彰化地方法院檢察署檢
    察官偵查起訴。
    理  由
一、被告甲○○於本院準備程序中，就上揭犯罪事實均為有罪之
    陳述，且所犯係死刑、無期徒刑、最輕本刑為3 年以上有期
    徒刑以外之罪，經本院合議庭依刑事訴訟法第273 條之1 第
    1 項之規定，裁定由受命法官1 人獨任進行簡式審判程序，
    先予敘明。
二、按毒品危害防制條例於92年7 月9 日修正公布，自93年1 月
    9 日施行，其中第20條、第23條將施用毒品之刑事處遇程序
    ，區分為「初犯」及「5 年內再犯」、「5 年後再犯」。依
    其立法理由之說明：「初犯」，經觀察勒戒或強制戒治後，
    應為不起訴處分或不付審理之裁定；經觀察勒戒或強制戒治
    執行完畢釋放後，「5 年內再犯」者，因其再犯率甚高，原
    實施之觀察勒戒及強制戒治既已無法收其實效，爰依法追訴
    或裁定交付審理。至於經觀察勒戒或強制戒治執行完畢釋放
    後，「5 年後再犯」者，前所實施之觀察勒戒或強制戒治已
    足以遮斷其施用毒品之毒癮，為期自新及協助其斷除毒癮，
    仍適用「初犯」規定，先經觀察勒戒或強制戒治之程序。從
    而依修正後之規定，僅限於「初犯」及「5 年後再犯」二種
    情形，始應先經觀察勒戒或強制戒治程序。倘被告於5 年內
    已再犯，經依法追訴處罰，縱其第3 次（或第3 次以上）再
    度施用毒品之時間，在初犯經觀察勒戒或強制戒治執行完畢
    釋放5 年以後，已不合於「5 年後再犯」之規定，且因已於
    「5 年內再犯」，顯見其再犯率甚高，原實施觀察、勒戒或
    強制戒治，已無法收其實效，即應依該條例第10條處罰（最
    高法院95年度第7 次刑事庭會議決議第2 點參照）。查本件
    被告曾於91年間，因施用毒品案件，經本院以91年度毒聲字
    第1127號裁定令入戒治處所強制戒治1 年，於民國92年5 月
    3 日執行完畢釋放。詎仍不知悔改，於前揭強治戒治期滿釋
    放後5 年內之94、95年間即再因施用毒品案件，經本院及臺
    灣嘉義地方法院，分別以94年度訴字第1031號、95年度嘉簡
    字第361 號判刑確定等情，有臺灣高等法院被告前案紀錄表
    在卷可憑，而被告本案上開施用第一級毒品海洛因及第二級
    毒品甲基安非他命之犯行，雖係在前次強制戒治執行完畢 5
    年後所犯，惟被告於上開強制戒治執行完畢5 年內，曾再犯
    施用毒品之罪經法院宣示判決並確定，已詳述如前，顯見其
    並非於強制戒治執行完畢後5 年內均無任何施用毒品之犯行
    ，且其既已於強制戒治執行完畢5 年內再犯施用毒品之罪，
    已符合毒品危害防制條第23條第2 項所定之追訴要件，揆諸
    前開毒品危害防制條例條文及說明，被告所為本件施用第一
    級毒品海洛因及第二級毒品甲基安非他命之犯行，即無「初
    犯」規定之適用，自毋須再重新施予觀察、勒戒或強制戒制
    之處遇程序，而應直接訴追處罰。
三、上揭犯罪事實，業據被告於警詢時及本院審理時坦承不諱，
    且被告於97年7月3日、同年7月19日、同年7月25、同年8月3
    日、同年8 月7 日、同年8 月17日、同年8 月22日、同年 8
    月27日為警採集之尿液，經送檢驗結果，均呈嗎啡陽性反應
    。且被告於上開97年7 月25日採集之尿液，另呈甲基安非他
    命陽性反應。此分別有(1)彰化縣警察局北斗分局委託檢驗尿
    液代號（C157）與真實姓名對照認證單、應受尿液採驗人尿
    液檢體採集送驗紀錄表、詮昕科技股份有限公司97年7 月14
    日報告編號00000000號濫用藥物尿液檢驗報告（見97年度毒
    偵字第3565號第6-9 頁）；(2)彰化縣警察局北斗分局委託檢
    驗尿液代號（C179）與真實姓名對照認證單、詮昕科技股份
    有限公司97年8 月1 日報告編號00000000號濫用藥物尿液檢
    驗報告（見97年度毒偵字第3654號第6 、8 頁）；(3)彰化縣
    警察局彰化分局委託檢驗尿液代號（C184）與真實姓名對照
    認證單、詮昕科技股份有限公司97年8 月7 日報告編號0000
    0000號濫用藥物尿液檢驗報告（見97年度毒偵字第3765號第
    7 、9 頁）；(4)彰化縣警察局北斗分局委託檢驗尿液代號（
    C193）與真實姓名對照認證單、詮昕科技股份有限公司97年
    8 月21日報告編號00000000號濫用藥物尿液檢驗報告（見彰
    化縣警察局北斗分局北警分偵字第0970015736號卷宗第3 、
    4 頁）：(5)彰化縣警察局北斗分局委託檢驗尿液代號（C199
    ）與真實姓名對照認證單、詮昕科技股份有限公司97年8 月
    18日報告編號00000000號濫用藥物尿液檢驗報告（見97年度
    毒偵字第3595號第7-8 頁）；(6)彰化縣警察局北斗分局委託
    檢驗尿液代號（C212）與真實姓名對照認證單、詮昕科技股
    份有限公司97年8 月28日報告編號00000000號濫用藥物尿液
    檢驗報告（見彰化縣警察局北斗分局北警分偵字第09700156
    22號卷宗第4 、7 頁）；(7)彰化縣警察局北斗分局委託檢驗
    尿液代號（C220）與真實姓名對照認證單、詮昕科技股份有
    限公司97年9 月5 日報告編號00000000號濫用藥物尿液檢驗
    報告（見97年度毒偵字第3919號第7-8 頁）；(8)彰化縣警察
    局北斗分局委託檢驗尿液代號（C229）與真實姓名對照認證
    單、詮昕科技股份有限公司97年9 月5 日報告編號00000000
    號濫用藥物尿液檢驗報告（見97年度毒偵字第4070號第 6-7
    頁）各1 紙在卷可稽；足認被告之自白應與事實相符。本件
    事證明確，被告上揭犯行均堪認定，應依法論科。
三、按海洛因、甲基安非他命分別為毒品危害防制條例第2 條第
    2項第1款、第2款所規定之第一級毒品、第二級毒品，被告8
    次施用海洛因之行為，核均係犯毒品危害防制條例第10條第
    1項施用第一級毒品罪；被告1次施用甲基安非他命之行為，
    則係犯同條第2 項施用第二級毒品罪。被告為供施用而持有
    各該級毒品之低度行為，應各為施用之高度行為所吸收，均
    不另論罪。被告所犯上開9 罪，犯意有別，行為互殊，應予
    分論併罰。又被告曾於94年間，因施用毒品案件，經本院以
    94年度訴字第1031號，判處有期徒刑11月確定（第1 案）；
    復於同年間，因竊盜案件，經本院以94年度易緝字第48號，
    判處有期徒刑1 年4 月確定（第2 案）；又於95年間，因施
    用毒品案件，經臺灣嘉義地方法院以95年度嘉簡字第361 號
    ，判處有期徒刑5 月確定（第3 案）；上開3 案並經定應執
    行有期徒刑2 年5 月，入監執行後，嗣後復經臺灣嘉義地方
    法院以96年度聲減字第129 號裁定減刑並定應執行刑有期徒
    刑1 年2 月15日確定，甫於96年7 月16日執行完畢出監等情
    ，有臺灣高等法院被告前案紀錄表可稽，被告於有期徒刑執
    行完畢後5 年內又故意再犯本案之9 罪，均為累犯，均應依
    刑法第47條第1 項規定，各加重其刑。再按犯人在犯罪未發
    覺之前，向檢察官或司法警察官告知其犯罪，而不逃避接受
    裁判，即與刑法第62條規定自首之條件相符，不以言明自首
    並願受裁判為必要，又該條所謂未發覺之罪，固非以有偵查
    犯罪權之機關或人員確知其人犯罪無誤為必要，而對於其發
    生嫌疑時，即得謂為已發覺；但此項對犯人之嫌疑，仍須有
    確切之根據得為合理之可疑者，始足當之，若單純主觀上之
    懷疑，要不得謂已發生嫌疑（最高法院85年度臺上字第4908
    號判決要旨參照）。查被告所犯附表編號1 、5 、6 、8 、
    9 所示之施用第一級毒品罪，係被告各於上開附表「查獲經
    過」欄內所示時、地，經警進行盤查時，於有偵查犯罪職權
    之機關或個人發覺其犯罪前，即主動向警員坦承於附表編號
    1 、5 、6 、8 、9 所示時、地有施用海洛因等情，已據被
    告陳明在卷，並有被告之警詢筆錄在卷可佐，而被告事後復
    有接受裁判之情，足認被告確係在警員未發現有確切之根據
    得為合理懷疑其有上開犯行前，即主動供述其施用第一級毒
    品海洛因之犯行，自屬符合自首之要件無誤。被告對有偵查
    犯罪職權之機關或個人未發覺之本案附表編號1 、5 、6 、
    8 、9 所示施用毒品犯行之罪，自首而接受裁判決，爰依刑
    法第62條前段規定，減輕其刑，並皆依法先加後減之。爰審
    酌被告曾因施用毒品經送觀察、勒戒及強制戒治，仍未知警
    惕，再犯本案之9 罪，足見其雖經觀察、勒戒及強制戒治等
    治療程序，仍未徹底戒除惡習遠離毒害，顯未能善體國家設
    置觀察、勒戒及戒治機構，協助毒品施用者戒除毒害之良法
    美意，惟念及施用毒品本質上係戕害自身健康之行為，尚未
    嚴重破壞社會秩序或侵害他人權益，暨其犯罪之動機、目的
    、所生危害及犯罪後坦承犯行態度良好等一切情狀，分別量
    處如主文所示之刑，並定其應執行刑，以示懲儆。至被告持
    以於附編號1 至3 、5 至9 所示時、地施用海洛因所用之注
    射針筒8 支，及持以於附表4 所示時、地施用甲基安非他命
    所用之玻璃吸食器1 支，據被告陳稱均已丟棄，且前開注射
    針筒及玻璃吸食器均未經扣案，亦乏證據足資證明前開物品
    尚未滅失，復均非屬違禁物，為免執行困難，本院自不為沒
    收之諭知，併此敘明。
據上論斷，應依刑事訴訟法第273 條之1 第1 項、第299 條第 1
項前段，毒品危害防制條例第10條第1、2項，刑法第11條前段、
第47條第1項、第62條前段、第51條第5款，判決如主文。
本案經檢察官王元郁到庭執行職務。
中    華    民    國    97    年    12    月    15    日
                  刑事第八庭  法  官  簡婉倫
以上正本證明與原本無異。
如不服本判決，應於判決送達後10日內，向本院提出上訴書狀，
上訴書狀應「敘述具體上訴理由」，並按他造當事人之人數附繕
本。「切勿逕送上級法院」。
中    華    民    國    97    年    12    月    15    日
                              書記官  林盛輝
附錄本案論罪科刑法條全文：
毒品危害防制條例第10條
施用第一級毒品者，處 6 月以上 5 年以下有期徒刑。
施用第二級毒品者，處 3 年以下有期徒刑。
附表
┌─┬────┬───────┬───────┬───────────────┬──────┬─────┐
│編│ 時  間 │  地      點  │  施 用 方 式 │     查    獲    經    過     │應處之罪刑  │本院案號  │
│號│        │              │              │                              │            │          │
├─┼────┼───────┼───────┼───────────────┼──────┼─────┤
│1 │97年7月3│其位於彰化縣溪│以將海洛因摻水│嗣於97年7月3日下午5時許，陳安 │甲○○施用第│即97年度訴│
│  │日上午7 │州鄉舊眉村登山│置入其所有針筒│溪騎乘J7H-060號重機車，行經彰 │一級毒品，累│字第3052號│
│  │時許    │路4段186號住處│內注射方式（該│化縣北斗鎮○○路○段與中新路口 │犯，處有期徒│          │
│  │        │              │針筒業已丟棄）│，因行跡可疑，經警進行盤查，陳│刑陸月。    │          │
│  │        │              │              │安溪即於左列施用海洛因犯罪未為│            │          │
│  │        │              │              │有偵查權限之機關發覺前，主動向│            │          │
│  │        │              │              │員警自首左開犯行，而接受裁判，│            │          │
│  │        │              │              │且經警採尿送驗後，呈嗎啡陽性反│            │          │
│  │        │              │              │應                            │            │          │
├─┼────┼───────┼───────┼───────────────┼──────┼─────┤
│2 │97年 7月│其位於彰化縣溪│以將海洛因摻水│嗣於97年7月19日晚上8時30分許，│甲○○施用第│即97年度訴│
│  │18日下午│州鄉舊眉村登山│置入其所有針筒│甲○○在彰化縣北斗鎮七星里神農│一級毒品，累│字第3052號│
│  │5時10分 │路4段186號住處│內注射方式（該│路，經警見其行蹤可疑進行盤查，│犯，處有期徒│          │
│  │許      │              │針筒業已丟棄）│發覺其手臂上留有注射針孔之痕跡│刑柒月。    │          │
│  │        │              │              │，而懷疑其有施用海洛因之嫌，經│            │          │
│  │        │              │              │採尿送驗後，呈嗎啡陽性反應，始│            │          │
│  │        │              │              │查知左情                      │            │          │
├─┼────┼───────┼───────┼───────────────┼──────┼─────┤
│3 │97年 7月│其位於彰化縣溪│以將海洛因摻水│嗣於97年7月25日下午3時15分許，│甲○○施用第│即97年度訴│
│  │25日上午│州鄉舊眉村登山│置入其所有針筒│甲○○在彰化縣北斗鎮○○路與文│一級毒品，累│字第3052號│
│  │10時10分│路4段186號住處│內注射方式（該│化路口，經警見其行蹤可疑進行盤│犯，處有期徒│          │
│  │許      │              │針筒業已丟棄）│查，發覺其手臂上留有注射針孔之│刑柒月。    │          │
│  │        │              │              │痕跡，而懷疑其有施用海洛因之嫌│            │          │
│  │        │              │              │，經採尿送驗後，呈嗎啡及甲基安│            │          │
│  │        │              │              │非他命陽性反應，始查知左情    │            │          │
├─┼────┼───────┼───────┼───────────────┼──────┼─────┤
│4 │97年 7月│其位於彰化縣溪│以將甲基安非他│嗣於97年7月25日下午3時15分許，│甲○○施用第│即97年度訴│
│  │25日上午│州鄉舊眉村登山│命置於其所有之│甲○○在彰化縣北斗鎮○○路與文│二級毒品，累│字第3052號│
│  │10時30分│路4段186號住處│玻璃吸食器內，│化路口，經警見其行蹤可疑進行盤│犯，處有期徒│          │
│  │許      │              │以火燒烤方式（│查，發覺其手臂上留有注射針孔之│刑伍月。    │          │
│  │        │              │該吸食玻璃器業│痕跡，而懷疑其有施用海洛因毒品│            │          │
│  │        │              │已丟棄）      │之嫌，經採尿送驗後，呈嗎啡及甲│            │          │
│  │        │              │              │基安非他命陽性反應，始查知左情│            │          │
├─┼────┼───────┼───────┼───────────────┼──────┼─────┤
│5 │97年8月3│其位於彰化縣溪│以將海洛因摻水│嗣於97年8月3日中午12時50分許，│甲○○施用第│即97年度訴│
│  │日上午10│州鄉舊眉村登山│置入其所有針筒│甲○○在彰化縣埤頭鄉陸嘉村溪林│一級毒品，累│字第3052號│
│  │時許    │路4段186號住處│內注射方式（該│路段，因行跡可疑，經警進行盤查│犯，處有期徒│          │
│  │        │              │針筒業已丟棄）│，甲○○即於左列施用海洛因犯罪│刑陸月。    │          │
│  │        │              │              │未為有偵查權限之機關發覺前，主│            │          │
│  │        │              │              │動向員警自首左開犯行，而接受裁│            │          │
│  │        │              │              │判，且經警採尿送驗後，呈嗎啡陽│            │          │
│  │        │              │              │性反應                        │            │          │
├─┼────┼───────┼───────┼───────────────┼──────┼─────┤
│6 │97年8月7│其位於彰化縣溪│以將海洛因摻水│嗣於97年8月7日下午2時20許，因 │甲○○施用第│即97年度訴│
│  │日上午11│州鄉舊眉村登山│置入其所有針筒│係屬毒品列管人口，經其同意至警│一級毒品，累│字第3052號│
│  │時10分  │路4段186號住處│內注射方式（該│局接受採尿，甲○○即於左列施用│犯，處有期徒│          │
│  │許      │              │針筒業已丟棄）│海洛因犯罪未為有偵查權限之機關│刑陸月。    │          │
│  │        │              │              │發覺前，主動向員警自首左開犯行│            │          │
│  │        │              │              │，而接受裁判，且經警採尿送驗後│            │          │
│  │        │              │              │，呈嗎啡陽性反應              │            │          │
├─┼────┼───────┼───────┼───────────────┼──────┼─────┤
│7 │97年 8月│其位於彰化縣溪│以將海洛因摻水│嗣於97年8月17日上午11時45分許 │甲○○施用第│即97年度訴│
│  │17日上午│州鄉舊眉村登山│置入其所有針筒│，甲○○在彰化縣北斗鎮○○路與│一級毒品，累│字第3052號│
│  │11時10分│路4段186號住處│內注射方式（該│文心路口，經警見其行蹤可疑進行│犯，處有期徒│          │
│  │許      │              │針筒業已丟棄）│盤查，發覺其手臂上留有注射針孔│刑柒月。    │          │
│  │        │              │              │之痕跡，而懷疑其有施用海洛因之│            │          │
│  │        │              │              │嫌，經採尿送驗後，呈嗎啡陽性反│            │          │
│  │        │              │              │應，始查知左情                │            │          │
├─┼────┼───────┼───────┼───────────────┼──────┼─────┤
│8 │97年8月 │其位於彰化縣溪│以將海洛因摻水│嗣於97年8月22日上午11時50分許 │甲○○施用第│即97年度訴│
│  │21日中午│州鄉舊眉村登山│置入其所有針筒│，因係屬毒品列管人口，經其同意│一級毒品，累│字第3110號│
│  │12時許  │路4段186號住處│內注射方式（該│至警局接受採尿，甲○○即於左列│犯，處有期徒│          │
│  │        │              │針筒業已丟棄）│施用海洛因犯罪未為有偵查權限之│刑陸月。    │          │
│  │        │              │              │機關發覺前，主動向員警自首左開│            │          │
│  │        │              │              │犯行，而接受裁判，且經警採尿送│            │          │
│  │        │              │              │驗後，呈嗎啡陽性反應          │            │          │
├─┼────┼───────┼───────┼───────────────┼──────┼─────┤
│9 │97年8月 │彰化縣埤頭鄉埤│以將海洛因摻水│嗣於97年8月27日上午9時30分許，│甲○○施用第│即97年度訴│
│  │27日上午│頭公墓處      │置入其所有針筒│甲○○與友人盧銘杉在彰化縣埤頭│一級毒品，累│字第3110號│
│  │8時許   │              │內注射方式（該│鄉芙朝村芙朝公墓前廣場，因行跡│犯，處有期徒│          │
│  │        │              │針筒業已丟棄）│可疑，經警進行盤查，甲○○即於│刑陸月。    │          │
│  │        │              │              │左列施用海洛因犯罪未為有偵查權│            │          │
│  │        │              │              │限之機關發覺前，主動向員警自首│            │          │
│  │        │              │              │左開犯行，而接受裁判，且經警採│            │          │
│  │        │              │              │尿送驗後，呈嗎啡陽性反應      │            │          │
└─┴────┴───────┴───────┴───────────────┴──────┴─────┘


司法院資訊處製作；財團法人民間司法改革基金會備份。
